臺灣高等法院刑事判決　　　　　　　　　　　　　　九十三年度上訴字第一０八號
　　上　訴　人　臺灣板橋地方法院檢察署檢察官
　　被　　　告　甲○○
右上訴人因被告違反毒品危害防制條例案件，不服臺灣板橋地方法院九十二年度訴字
第一八六五號，中華民國九十二年十一月二十四日第一審判決（起訴案號：臺灣板橋
地方法院檢察署九十二年度毒偵字第八五一號），提起上訴，本院判決如左：
    主  文
原判決撤銷。
甲○○連續施用第一級毒品，累犯，處有期徒刑拾月；扣案之注射針筒伍支，沒收銷
燬之。又連續施用第二級毒品，累犯，處有期徒刑伍月；扣案之安非他命殘渣（分置
在捌個塑膠袋內，量微無法秤重）、安非他命一包（連包裝重零點伍公克），沒收銷
燬之；另安非他命吸食器壹組、供裝置安非他命殘渣之塑膠袋捌個、塑膠分裝袋捌個
，均沒收。應執行有期徒刑壹年，扣案之安非他命殘渣（分置在捌個塑膠袋內，量微
無法秤重）、安非他命一包（連包裝重零點伍公克），均沒收銷燬之；另注射針筒伍
支、安非他命吸食器壹組、供裝置安非他命殘渣之塑膠袋捌個、塑膠分裝袋捌個，均
沒收。
    事  實
一、甲○○曾因違反麻醉藥品管理條例案件，於經臺灣板橋地方法院於民國（下同）
    八十六年六月二十日判處有期徒刑四月，復經本院於八十六年八月二十日判決駁
    回上訴確定，而於八十六年十月八日易科罰金執行完畢。又因施用第一級毒品案
    件，經檢察官聲請由臺灣板橋地方法院於八十七年十一月七日以八十七年度毒聲
    字第三○七九號裁定送觀察、勒戒後，認有繼續施用毒品之傾向，再經檢察官聲
    請同法院於八十七年十二月十七日以八十七年度毒聲字第三九○六號裁定令入戒
    治處所施以強制戒治，至八十八年十二月十七日執行期滿，由臺灣板橋地方法院
    檢察署檢察官於九十年八月七日以九十年度戒毒偵字第四七九號不起訴處分書為
    不起訴處分確定。猶不知悛悔，明知海洛因經毒品危害防制條例規範列為第一級
    毒品，安非他命列為第二級毒品，均不得施用、持有，仍基於施用海洛因之概括
    犯意，先於九十二年二月二十八日某時，在臺北縣新莊市○○路二二五巷四三弄
    一號四樓住處，以將海洛因摻水置入注射針筒加以注射之方式，施用海洛因一次
    ；在另行起意，基於施用安非他命之概括犯意，於九十二年二月二十八日某時，
    在同址住處，以將安非他命置於吸食器內，再以火置其下方燒烤使安非他命產生
    煙霧加以吸用之方式，施用安非他命一次；嗣於同年三月一日十九時三十二分許
    ，為警在臺北縣新莊市○○路○段五九○號二樓處查獲，並扣得第二級毒品安非
    他命殘渣八袋（量微無法秤重，分置放在後述八個塑膠袋內），及其所有供施用
    海洛因所用之注射針筒五支，暨其所有供施用安非他命所用之安非他命吸食器一
    組、其內裝置安非他命殘渣之塑膠袋八個（其內有上述之安非他命殘渣）、供分
    裝毒品用之塑膠分裝袋八個；經移送臺灣板橋地方法院檢察署偵辦，由檢察官諭
    知交保候傳。甲○○又承前施用安非他命之概括犯意，於九十二年十月十四日十
    七時、十八時間，在臺北縣新莊市○○路二二五巷四三弄一號四樓住處，以同手
    段施用施用安非他命一次後；再承前施用海洛因之概括犯意，於同址施用海洛因
    一次；嗣因案遭通緝，於同日二十時許，在新莊市○○路新泰國小前為警逮捕，
    於警訊中採集尿液送驗發現有施用海洛因之代謝物鴉片類及安非他命之陽性反應
    。其後又於九十二年十月十五日在臺灣臺北看守所，經管理員自其身上搜得供其
    施用之第二級毒品安非他命一包（連包裝重約零點五公克），而查獲。
二、案經臺北縣政府警察局三重分局報請臺灣板橋地方法院檢察署檢察官偵查起訴，
    及臺北縣政府警察局新莊分局報請臺灣板橋地方法院檢察署檢察官移送併辦。
    理  由
一、訊之被告甲○○在原審及本院審理中對於前揭事實已坦承不諱，復有為警查獲之
    第二級毒品安非他命殘渣八袋（量微無法秤重，分別置放在後述八個塑膠袋內）
    、被告供承在臺灣臺北看守所被搜得之第二級毒品安非他命一包（連包裝重約零
    點五公克），及其所有供施用海洛因所用之注射針筒五支，暨其所有供施用安非
    他命所用之安非他命吸食器一組、其內裝置安非他命殘渣之塑膠袋八個（其內有
    上述之安非他命殘渣）、供分裝毒品用之塑膠分裝袋八個扣案可證；且其先後次
    為警查獲時，在警訊中採集之尿液送驗均發現有施用海洛因之代謝物鴉片類及安
    非他命之陽性反應，亦有臺灣檢驗科技股份有限公司九十二年三月十四日濫用藥
    物尿液檢驗報告、九十二年十月二十三日濫用藥物尿液檢驗報告各一紙附卷可稽
    （見毒偵字第八五一號卷第二十五頁、核退字第九三八六號卷第六頁）。被告之
    自白核與事實相符，自堪採信。本案事證明確，被告有前開施用第一級毒品海洛
    因、第二級毒品安非他命之犯行洵堪認定。
二、次查，被告曾因施用第一級毒品案件，經檢察官聲請由臺灣板橋地方法院於八十
    七年十一月七日以八十七年度毒聲字第三○七九號裁定送觀察、勒戒後，認有繼
    續施用毒品之傾向，再經檢察官聲請同法院於八十七年十二月十七日以八十七年
    度毒聲字第三九○六號裁定令入戒治處所施以強制戒治，至八十八年十二月十七
    日執行期滿，由臺灣板橋地方法院檢察署檢察官於九十年八月七日以九十年度戒
    毒偵字第四七九號不起訴處分為不起訴處分確定，有本院被告全國前案紀錄表及
    臺灣板橋地方法院檢察署檢察官九十年度戒毒偵字第四七九號不起訴處分書在卷
    可查（見本院卷、毒偵字第八五一號卷第二十五頁）。核被告所為，施用海洛因
    部分係犯毒品危害防制條例第十條第一項之施用第一級毒品罪；施用安非他命部
    分係犯同條第二項之施用第二級毒品罪。被告施用前或後持有海洛因、安非他命
    之低度行為，均應為施用之高度行為所吸收，不另論罪。被告先後各二次施用第
    一級毒品、施用第二級毒品犯行，其時間緊接、手段雷同，所犯又分別為構成要
    件相同之罪，顯係基於概括之犯意為之，應依刑法第五十六條之規定各論以一罪
    ，並分別加重其刑。又被告於九十二年十月十四日施用第一級毒品海洛因及施用
    第二級毒品安非他命之犯行雖未據檢察官起訴，然此部分與已起訴部分有連續犯
    之關係，屬裁判上之一罪，本院自得併予審判。被告所犯之施用第一級毒品及施
    用第二級毒品二罪，其犯意各別，行為互異，應分論併罰。另查，被告曾因違反
    麻醉藥品管理條例案件，於經臺灣板橋地方法院於八十六年六月二十日判處有期
    徒刑四月，復經本院於八十六年八月二十日判決駁回上訴確定，而於八十六年十
    月八日易科罰金執行完畢，有本院被告全國前案紀錄表一件在卷可考，其於有期
    徒刑執行完畢五年以內再犯本件有期徒刑以上之二罪，均為累犯，各依應法加重
    其刑。
三、原審據以論罪科刑，固非無見。惟未及就被告於九十二年十月十四日施用第一級
    毒品海洛因、施用第二級毒品安非他命之犯行併予審判，尚有未洽。公訴人之上
    訴意旨執以指摘原判決不當，為有理由，應由本院將原判決撤銷改判。爰審酌被
    告施用毒品為一自戕行為，其施用第一、二級毒品之次數，及犯罪後坦承犯行，
    態度尚稱良好等一切情狀，量處如主文所示之刑，並定其應執行之刑。扣案之安
    非他命殘渣（分置在後述八個塑膠袋內，量微無法秤重）、品安非他命一包（連
    包裝重約零點五公克），係查獲之毒品，應依毒品危害防制條例第十八條第一項
    前段之規定，均宣告沒收銷燬之；另扣案之注射針筒五支，安非他命吸食器一組
    、其內裝置安非他命殘渣之塑膠袋八個（其內有上述之安非他命殘渣）、塑膠分
    裝袋八個，係分別供被告施用海洛因、安非他命所用之物，且屬被告所有，已據
    被告於本院審理中供明在卷，應依刑法第三十八條第一項第二款之規定，併予宣
    告沒收。
據上論斷，應依刑事訴訟法第三百六十九條第一項前段、第三百六十四條、第二百九
十九條第一項前段，毒品危害防制條例第十條第一項、第二項、第十八條第一項前段
，刑法第十一條前段、第五十六條、第四十七條、第三十八條第一項第二款、第五十
一條第五款，判決如主文。
本案經檢察官林炳雄到庭執行職務。
中　　　華　　　民　　　國　　九十三　　年　　　二　　　月　　 十九 　　日
                              臺灣高等法院刑事第十二庭
                                  審判長法  官   劉  景  星
                                        法  官   陳  志  洋
                                        法  官   陳  博  志
右正本證明與原本無異。
施用第一級毒品罪如不服本判決應於收受送達後十日內向本院提出上訴書狀，其未敘
述上訴之理由者並得於提起上訴後十日內向本院補提理由書（均須按他造當事人之人
數附繕本）。
施用第二級毒品罪不得上訴。
                                        書記官   陳  嘉  文
中　　　華　　　民　　　國　　九十三　　年　　　二　　　月　　二十三　　日
附錄本案論罪科刑法條全文：
毒品危害防制條例第十條
施用第一級毒品者，處六月以上五年以下有期徒刑。
施用第二級毒品者，處三年以下有期徒刑。
